【裁判字號】    99,訴,251
【裁判日期】    990507
【裁判案由】    毒品危害防制條例
【裁判全文】
臺灣基隆地方法院刑事判決               99年度訴字第251號
公  訴  人  臺灣基隆地方法院檢察署檢察官
被      告  乙○○
上列被告因違反毒品危害防制條例案件，經檢察官提起公訴（99
年度毒偵字第272 號），被告於準備程序中就被訴事實為有罪之
陳述，本院合議庭裁定由受命法官獨任進行簡式審判程序，判決
如下：
    主  文
乙○○施用第二級毒品，處有期徒刑貳月，如易科罰金，以新臺
幣壹仟元折算壹日；又施用第一級毒品，處有期徒刑陸月，如易
科罰金，以新臺幣壹仟元折算壹日。應執行有期徒刑柒月，如易
科罰金，以新臺幣壹仟元折算壹日。
    事  實
一、乙○○前因初犯施用毒品案件，經本院以88年度毒聲字第 8
    號裁定送觀察、勒戒，執行後因認無繼續施用毒品傾向，於
    民國88年1 月26日執行完畢釋放，並由臺灣基隆地方法院檢
    察署檢察官以88年度偵字第294 號為不起訴處分確定；復於
    前述觀察勒戒執行完畢釋放後之5 年內二犯施用毒品案件，
    經臺灣桃園地方法院以88年度毒聲字第5227號裁定送觀察、
    勒戒，執行後因認有繼續施用毒品傾向，同院以88年度毒聲
    字第5943號裁定送強制戒治，於89年3 月16日停止戒治付保
    護管束，並於86年10月6 日因保護管束期滿而執行完畢，而
    經同院以88年度易字第2524號判決判處有期徒刑8 月確定，
    而於90年7 月9 日執行完畢。其又基於施用第二級毒品之犯
    意，於98年12月15日晚上7 、8 時許，在其臺北縣瑞芳鎮○
    ○○○路13巷201 號2 樓居所內，以將第二級毒品甲基安非
    他命置於鋁箔紙上燒烤加熱後吸其煙霧之方式，施用甲基安
    非他命1 次。其另基於施用第一級毒品之犯意，於翌日（16
    日）上午10、11時許，在上開相同處所，以將第一級毒品海
    洛因摻水置於針筒內注射於身體之方式，施用海洛因1 次。
    嗣於該日下午1 時10分許，在上址為警查獲，經徵得其同意
    採尿送驗，結果呈甲基安非他命陽性及嗎啡陽性反應。
二、案經基隆市警察局第二分局報請臺灣基隆地方法院檢察署檢
    察官偵查起訴。
    理  由
一、被告乙○○所犯為死刑、無期徒刑、最輕本刑3 年以上有期
    徒刑以外之罪，亦非屬高等法院管轄之第一審案件，其於準
    備程序進行中，先就被訴事實為有罪之陳述，經告知簡式審
    判程序之旨，並聽取檢察官、被告之意見後，本院合議庭依
    刑事訴訟法第273 條之1 第1 項裁定進行簡式審判程序，是
    本案之證據調查，依同法第273 條之2 規定，不受同法第15
    9 條第1 項、第161 條之2 、第161 條之3 、第163 條之 1
    ，及第164 條至第170 條所規定證據能力認定及調查方式之
    限制，合先敘明。
二、按92年7 月9 日修正公布、93年1 月9 日施行之毒品危害防
    制條例第20條、第23條將施用毒品之刑事處遇程序，區分為
    「初犯」及「5 年內再犯」、「5 年後再犯」；依其立法理
    由之說明：「初犯」，經觀察、勒戒或強制戒治後，應為不
    起訴處分或不付審理之裁定，經觀察、勒戒或強制戒治執行
    完畢釋放後，「5 年內再犯」者，因其再犯率甚高，原實施
    之觀察、勒戒及強制戒治既已無法收其實效，爰依法追訴或
    裁定交付審理，至於經觀察、勒戒或強制戒治執行完畢釋放
    後，「5 年後再犯」者，前所實施之觀察、勒戒或強制戒治
    已足以遮斷其施用毒品之毒癮，為期自新及協助其斷除毒癮
    ，仍適用「初犯」規定，先經觀察、勒戒或強制戒治之程序
    。從而依修正後之規定，僅限於「初犯」及「5 年後再犯」
    二種情形，始應先經觀察、勒戒或強制戒治程序；倘被告於
    5 年內已再犯，經依法追訴處罰，縱其第3 次（或第3 次以
    上）再度施用毒品之時間，在初犯經觀察、勒戒或強制戒治
    執行完畢釋放5 年以後，已不合於「5 年後再犯」之規定，
    且因已於「5 年內再犯」，顯見其再犯率甚高，原實施觀察
    、勒戒或強制戒治，已無法收其實效，即應依該條例第10條
    處罰（最高法院95年5 月9 日95年度第7 次刑事庭會議決議
    及97年9 月9 日97年度第5 次刑事庭會議決議意旨參照）。
    查被告前於88年1 月26日觀察、勒戒執行完畢釋放後，於 5
    年內，復因施用毒品案件，經臺灣桃園地方法院裁定送強制
    戒治並判處罪刑確定等情，有臺灣基隆地方法院檢察署刑案
    資料查註紀錄表及臺灣高等法院被告前案紀錄表在卷足稽，
    堪認被告之再犯率甚高，原實施之觀察、勒戒及強制戒治已
    無法收其實效，當無再施以觀察、勒戒及強制戒治之必要。
    揆諸首揭說明，本案被告施用毒品之犯行雖係在前次觀察、
    勒戒及強制戒治執行完畢釋放5 年後所為，仍不得依毒品危
    害防制條例第20條第3 項規定施以觀察、勒戒及強制戒治之
    處遇，而應由檢察官依法追訴，是本件起訴程序並無違誤。
三、上揭犯罪事實，業據被告於檢察官偵訊、本院準備程序及審
    理程序中自白承認，且其尿液經送驗結果，確呈甲基安非他
    命陽性及嗎啡陽性反應，有基隆市警察局第二分局偵辦毒品
    案件尿液檢體對照表、臺灣尖端先進生技醫藥股份有限公司
    濫用藥物檢驗報告附卷可憑，足徵被告之任意性自白確與事
    實相符。綜上所述，本案事證明確，被告犯行均堪認定。
四、查甲基安非他命及海洛因分別係屬毒品危害防制條例第2 條
    第2 項第2 、1 款所列之第二、一級毒品，故核被告所為，
    係犯毒品危害防制條例第10條第2 項之施用第二級毒品罪及
    同條第1 項之施用第一級毒品罪。被告施用前持有甲基安非
    他命及海洛因之低度行為，應分別為施用之高度行為所吸收
    ，均不另論罪。被告所犯上開二罪間，犯意各別，行為互殊
    ，應予分論併罰。爰審酌被告之教育程度為國中畢業，曾受
    觀察、勒戒、強制戒治及有期徒刑之執行後，猶未能深切體
    認施用毒品對於自身健康之危害，足認其毒癮甚深，而有施
    以相當時期監禁處遇之必要，惟其犯罪手段平和，犯後坦承
    全部犯行，態度良好，及施用毒品係戕害其個人身心健康，
    對於他人並未構成危害，暨其家庭狀況等一切情狀，分別量
    處如主文所示之刑，並諭知易科罰金之折算標準，且定其應
    執行之刑。又被告為上開犯行時，刑法第41條第8 項係規定
    「第1 項至第3 項規定於數罪併罰，其應執行之刑未逾6 個
    月者，亦適用之」（98年1 月21日修正公布，同年9 月1 日
    施行），將數罪併罰定應執行之刑逾6 個月者，排除適用同
    條第1 項得易科罰金之規定；司法院雖曾於98年6 月19日作
    成釋字第662 號解釋，針對94年2 月2 日修正公布、95年 7
    月1 日施行之刑法第41條第2 項規定，認為關於數罪併罰，
    數宣告刑均得易科罰金，而定應執行刑之刑逾6 個月者，排
    除適用同條第1 項得易科罰金之規定部分，與憲法第23條規
    定有違，並與釋字第366 號解釋意旨不符，而就前開刑法第
    41條第2 項規定宣告失其效力，然因98年1 月21日修正公布
    、同年9 月1 日施行之刑法第41條第8 項規定，並未一併宣
    告失效，致適用上非無疑義。惟上開刑法第41條第8 項規定
    ，業經總統於98年12月30日以華總一義字第09800325491 號
    令修正公布，修正為「第1 項至第4 項及第7 項之規定，於
    數罪併罰之數罪均得易科罰金或易服社會勞動，其應執行之
    刑逾6 月者，亦適用之。」並於公布當日施行。易言之，數
    罪併罰所定應執行之刑逾6 月者，於被告行為時，不得易科
    罰金，於98年12月30日新修正之刑法第41條第8 項施行後，
    則得易科罰金。經比較新舊法之結果，自以新法較有利於被
    告，故應依刑法第2 條第1 項後段規定，適用現行刑法第41
    條第8 項之規定，就本件所定應執行之刑，併諭知易科罰金
    之折算標準。
據上論斷，應依刑事訴訟法第273 條之1 第1 項、第299 條第 1
項前段，毒品危害防制條例第10條第2 項、第1 項，刑法第11條
前段、第2 條第1 項後段、第41條第1 項前段、第51條第5 款、
第41條第8 項，判決如主文。
本案經檢察官甲○○到庭執行職務。
中    華    民    國    99    年    5     月    7     日
                  刑事第二庭  法  官  張婷妮
以上正本證明與原本無異。
如不服本判決應於收受送達後10日內向本院提出上訴書狀，並應
敘述具體理由；其未敘述上訴理由者，應於上訴期間屆滿後20日
內向本院補提理由書(均須按他造當事人之人數附繕本)「切勿逕
送上級法院」。
中    華    民    國    99    年    5     月    7     日
                              書記官  洪佳如
附錄本案論罪科刑法條
毒品危害防制條例第10條
施用第一級毒品者，處 6 月以上 5 年以下有期徒刑。
施用第二級毒品者，處 3 年以下有期徒刑。

司法院資訊處製作；財團法人民間司法改革基金會備份。
